【裁判字號】    98,交抗,8
【裁判日期】    980119
【裁判案由】    聲明異議
【裁判全文】
臺灣高等法院臺南分院交通事件裁定       98年度交抗字第8號
抗  告  人
即受處分人  吳政
上列抗告人因違反道路交通管理處罰條例案件，不服臺灣嘉義地
方法院中華民國九十七年十一月二十八日裁定（九十七年度交聲
字第四二八號）提起抗告，本院裁定如下：
    主  文
抗告駁回。
    理  由
一、抗告意旨略以：抗告人於九十七年十一月七日，委託代理人
    謝銘龍至嘉義市監理所繳納交通罰款之後，發現之前向嘉義
    市監理所申訴之回文的內容及證明疑似有問題，並於繳款收
    據上載明於二十日內向處罰機關申訴，代理人於九十七年十
    一月十日至監理所申訴此案件，裁罰單位承辦人員告知代理
    人因已有申訴過，故可直接至嘉義地方法院聲明異議，並當
    場開出九十七年十一月十日裁決書交付予代理人向嘉義地方
    法院提出異議，代理人離開監理所約一小時，承辦人撥打電
    話予抗告人告知裁決書先繳回，要代理人送回，先以九十七
    年十月十三日所開裁決書送至嘉義地方法院提出異議，抗告
    人確實在繳款收據所載明之法定期間內，提出申訴及異議，
    並無逾期，爰請求撤銷原裁定云云。
二、按受處分人不服道路交通管理處罰條例第八條所定主管機關
    所為之處罰者，得於接到裁決書之翌日起二十日內，向管轄
    地方法院聲明異議，道路交通管理處罰條例第八十七條第一
    項定有明文。次按依道路交通管理處罰條例第八十七條規定
    向管轄法院聲明異議之期間，自裁決送達之翌日起算，並得
    依法扣除在途期間及聲請回復原狀；又交通法庭認聲明異議
    不合法律上之程式，且無從補正者，應以裁定駁回之，道路
    交通案件處理辦法第十二條、第十八條亦分別明定之。
三、經查：
  (一)異議人即受處分人吳政駕駛趙誠志所有車牌C2-2359號自
    用一般小客車，於民國（下同）九十七年七月十日十一時五
    十三分許，行經台三十七線四公里處最高限速六十公里處時
    ，經嘉義縣警察局（下稱舉發機關）以該車行車「經測時速
    一百二十一公里，超速六十一公里」為由逕行製單舉發該車
    所有人。車主趙誠志於九十七年八月二十八日以申訴書向交
    通部公路總局嘉義區監理所嘉義市監理站即原處分機關告知
    應歸責人係當天駕駛者即抗告人吳政，經原處分機關函覆
    依道路交通管理處罰條例第八十五條第一項歸責處罰違規駕
    駛人即抗告人吳政。嗣抗告人委託代理人謝銘龍於九十七
    年九月十五日提出申訴書，原處分機關函轉舉發機關查證，
    經舉發機關函覆後，原處分機關以抗告人有「行車速度，超
    過規定之最高時速六十公里以上未滿八十公里」之違規事實
    ，依道路交通管理處罰條例第四十三條第一項第二款、第六
    十三條第一項第三款（原裁決書漏載）之規定，裁處抗告人
    罰鍰八千元，並記違規點數三點，且函覆抗告人仍應依規定
    處罰，而於九十七年十月十三日以掛號方式送達抗告人位於
    嘉義市○○○街三八號居所，交由抗告人本人收受送達無誤
    等情，有舉發機關九十七年八月一日嘉縣警交字第L0000000
    0號舉發違反道路交通管理事件通知單、趙誠志九十七年八
    月二十八日申訴書、原處分機關九十七年九月四日九七嘉監
    義四字第0000002539號函、抗告人吳政九十七年九月十五
    日申訴書、原處分機關九十七年九月三十日九七嘉監義四字
    第0000002771號函、舉發機關九十七年十月二日嘉縣警交字
    第0970043155號函、原處分機關九十七年十月九日嘉監義四
    字第0972104077號函、原處分機關九十七年十月八日嘉監義
    裁字第裁76-L00000000號裁決書、原處分機關送達證書各一
    件附卷可稽。
  (二)抗告人雖以上揭抗告意旨置辯，惟經本院向原處分機關函查
    之結果，原處分機關就抗告人稱繳款收據上載明於二十日內
    向處罰機關申訴云云，函覆本院稱：「……按本站於『交通
    部公路總局自行收納款項收據（收據聯）』中註記『﹡﹡本
    案經繳納罰鍰後，若有不服者，得於二十日內向處罰機關陳
    述﹡﹡』，係依違反道路交通管理事件統一裁罰基準及處理
    細則（以下簡稱處理細則）第五十九條第二項『依第四十八
    條第一項辦理經繳納罰鍰後，若有不服者，得於二十日內向
    處罰機關陳述』之規定所為註記，而查處理細則第四十八條
    第一項係指行為人認為舉發之事實與違規情形相符，得於接
    獲通知單後，不經裁決向指定之處所，逕依裁罰基準執行繳
    納罰鍰之自動繳納罰鍰，惟本件抗告人既已向本站陳述異議
    ，經本站函轉原舉發機關查覆，且本站亦已行文函覆抗告人
    並依規定掣開裁決書，因此，本件顯已不屬處理細則第四十
    八條第一項之自動繳納罰鍰」等語明確；至抗告人謂原處分
    機關於九十七年十一月十日再度作成裁決書交付予代理人向
    法院異議，承辦人復撥打電話予抗告人告知裁決書先繳回，
    要代理人送回，先以九十七年十月十三日所開裁決書向法院
    異議等情，該函亦表示：「查抗告人委託代理人謝銘龍君於
    九十七年十一月七日至本站到案繳納該案之違規罰鍰新台幣
    八千元後，復於九十七年十一月十日持該繳納罰鍰收據（註
    記二十日內向處罰機關陳述）至本站【申訴窗口】再申訴，
    因當時值班人員並非本件公文承辦人，不知本件抗告人已申
    訴且本站已公文函覆並掣開裁決書，爰於九十七年十一月十
    日重覆掣開裁決書，交由其代理人謝銘龍君簽收回去後，窗
    口值班人員之後告訴本件公文承辦人時始知本件於九十七年
    十月八日已掣開裁決書，因對同一案件不得重覆掣開裁決書
    ，因此，申訴窗口值班人員電話連繫抗告人委託代理人謝銘
    龍君，請其將九十七年十一月十日【重覆】掣開之裁決書送
    回本站，由本站予以廢棄，並告知其代理人謝銘龍君，如要
    依道路交通管理處罰條例第八十七條規定聲明異議者，請其
    依規定以本站九十七年十月八日掣開之裁決書向管轄之地方
    法院聲明異議以資救濟。」等語無訛，有原處分機關九十八
    年一月十三日嘉監義四字第098200142號函一份在卷足稽，
    是本件抗告人於九十七年十一月七日委託代理人謝銘龍至原
    處分機關繳納罰款時，抗告人已向原處分機關提出申訴書，
    經原處分機關函轉舉發機關查覆，並已依規定掣開裁決書，
    非屬依違反道路交通管理事件統一裁罰基準及處理細則第四
    十八條第一項規定「認為舉發之事實與違規情形相符者」而
    繳納罰鍰之情形，自無上開裁罰基準及處理細則第五十九條
    第二項「依第四十八條第一項辦理經繳納罰鍰後，若有不服
    者，得於二十日內向處罰機關陳述」規定之適用，又原處分
    機關雖曾於九十七年十一月十日重覆掣開裁決書交由抗告人
    之代理人，惟已以電話連繫抗告人之代理人送回原處分機關
    予以廢棄，並告知抗告人之代理人以原處分機關九十七年十
    月八日掣開之裁決書向地方法院聲明異議，況該原處分機關
    九十七年十一月十日重覆掣開之裁決書並未對於原處分機關
    九十七年十月八日嘉監義裁字第裁76-L00000000號裁決書之
    內容有所變更，屬行政法學上之「重覆處分」，不生任何法
    律效果。從而，本件二十日之異議期間，仍應自原處分機關
    九十七年十月八日嘉監義裁字第裁76-L00000000號裁決書送
    達之翌日起算至明。
四、綜上所述，原審以原處分機關九十七年十月八日嘉監義裁字
    第裁76-L00000000號裁決書既於九十七年十月十三日即生送
    達之效力，抗告人即異議人居所在嘉義市，本件二十日之異
    議期間應自送達翌日即九十七年十月十四日起算至同年十一
    月三日止（期間之末日原為九十七年十一月二日，因係星期
    日，為例假日，依法應以其次日代之），惟其遲至九十七年
    十一月十日始向原審聲明異議，有原審收文戳章在卷可憑，
    是抗告人即異議人提出聲明異議，已逾二十日之法定期間，
    顯然不合法律上之程式，且屬無從補正之事項，而駁回抗告
    人即異議人之異議。本院認其認事用法均無不合，抗告人指
    摘原裁定不當而提起抗告，為無理由，應予駁回。
五、據上論結，應依道路交通案件處理辦法第二十六條，刑事訴
    訟法第四百十二條，裁定如主文。
中    華    民    國    98    年    1     月    19    日
                  刑事第六庭    審判長法  官    董武全
                                      法  官    杭起鶴
                                      法  官    沈揚仁
以上正本證明與原本無異。
不得再抗告。
                                      書記官    廖文靜
中    華    民    國    98    年    1     月    19    日


司法院資訊處製作；財團法人民間司法改革基金會備份。
